臺灣高等法院高雄分院刑事判決
111年度上易字第265號
上  訴  人  臺灣高雄地方檢察署檢察官
被      告  梅茵鳳



上列上訴人因被告竊盜案件，不服臺灣高雄地方法院110年度審
易字第1062號，中華民國111年4月25日第一審判決（起訴案號：
臺灣高雄地方檢察署110年度偵字第14192號），提起上訴，本院
判決如下：
    主  文
上訴駁回。
    理  由
一、公訴意旨略以：被告梅茵鳳前在告訴人陳奕文所開設位於高
    雄市○○區○○○街000號「丼自慢」餐飲店任職，知悉現金櫃密
    碼鎖密碼，於民國109年7月間離職，竟意圖為自己不法之所
    有，基於竊盜之犯意，於110年4月23日凌晨5時27分許，利
    用該店非營業時段、無人在場之際，開啟該店未上鎖之鐵門
    進入後，開啟置於3樓之現金櫃（有密碼鎖），竊取告訴人
    所有之現金新臺幣（下同）91,046元，得手後於當日上午6
    時8分許，駕駛車號000-0000號重型機車離開，經告訴人發
    現店內財物遭竊後，報警調閱監視器畫面，而查知上情等情
    。因認被告涉犯刑法第320條第1項之竊盜罪嫌等語。
二、犯罪事實之認定，係據以確定具體的刑罰權之基礎，自須經
    嚴格之證明，故其所憑之證據不僅應具有證據能力，且須經
    合法之調查程序，否則即不得作為有罪認定之依據。倘法院
    審理之結果，認為不能證明被告犯罪，而為無罪之諭知，即
    無刑事訴訟法第154 條第2 項所謂「應依證據認定」之犯罪
    事實之存在。因此，刑事訴訟法第308 條前段規定，無罪之
    判決書只須記載主文及理由，而其理由之論敘，僅須與卷存
    證據資料相符，且與經驗法則、論理法則無違即可，所使用
    之證據亦不以具有證據能力者為限，即使不具證據能力之傳
    聞證據，亦非不得資為彈劾證據使用。故無罪之判決書，就
    傳聞證據是否例外具有證據能力，本無須於理由內論敘說明
    （最高法院102年度台上字第3161號判決參照）。本件被告
    既經本院認定犯罪不能證明（詳下述），依上開說明，本判
    決就此部分即不再論述所援引證據之證據能力，合先敘明。
三、被告未經審判證明有罪確定前，推定其為無罪；犯罪事實，
    應依證據認定之，無證據不得認定犯罪事實。不能證明被告
    犯罪或其行為不罰者，應諭知無罪之判決，刑事訴訟法第15
    4 條、第301 條第1 項分別定有明文。又依據刑事訴訟法第
    161 條第1 項規定，檢察官就被告犯罪事實，應負舉證責任
    ，並指出證明之方法。因此，檢察官對於起訴之犯罪事實，
    應負提出證據及說服之實質舉證責任。倘其所提出之證據，
    不足為被告有罪之積極證明，或其指出證明之方法，無從說
    服法院以形成被告有罪之心證，基於無罪推定之原則，自應
    為被告無罪判決之諭知（最高法院92年度台上字第128號判
    例意旨參照）。
四、檢察官認被告涉犯竊盜犯行，係以被告之陳述、告訴人之證
    述、監視器翻拍相片及記帳資料等證據，作為依據。訊據被
    告堅決否認有何竊盜犯行，辯稱：當天雖開啟「丼自慢」餐
    飲店1樓鐵門後進入該店，但僅在該店1樓鐵門旁之座位休息
    ，並未到3樓拿錢，連2樓都沒上去。且並不知道3樓房間喇
    叭鎖之鑰匙置放何處，亦不知密碼鎖號碼，未竊取置於抽屜
    內之金錢等語。經查：　　
　㈠告訴人置放於「丼自慢」餐飲店3樓房間抽屜內之現金遭竊之
    情形。業經告訴人於警詢、偵查及本院審理中證陳：110年4
    月23日，上樓放置4月23日營業額時發現遺失；4月21日上樓
    放現金時，現金都還在，4月22日店休沒有營業；營業時間
    結束後，會把當天的收入放在店內，都把錢放在3樓桌子抽
    屜，用1個按鍵式的密碼鎖鎖住抽屜；我有記帳本，所以能
    告訴警方當天店內之現金數量；1樓有小鐵門，平常沒有上
    鎖；被告曾在店內作內外場工作，因為我要出國去日本5天
    ，所以我有跟所有的外場表示錢放在哪裡，告知密碼鎖號碼
    ，楊伊婕有在場，就是被告跟她；那次出國時，有一併告知
    喇叭鎖鑰匙放置處；110年4月23日營業時間為早上10時至晚
    上9時，當天晚上9時營業結束後，上樓才發現東西不見等語
    （詳偵卷第14頁、第84頁；本院卷第77頁、第78頁、第79頁
    、第80頁）。
　㈡被告於110年4月23日零時5時27分許，前往「丼自慢」餐飲店
    後，即開啟鐵門進入開店，於同日上午6時8分許，離開該店
    之事實，有監視器翻拍相片在卷可參（詳偵卷第17頁以下）
    。又依告訴人前開證述，並參以告訴人提出之記帳資料（詳
    偵卷第93頁），可知告訴人於110年4月23日晚上9時營業結
    束後，上樓置放當日營業額時，發現置放於3樓桌子抽屜內
    之現金遭竊。因此，依上開證據，固可認定告訴人於110年4
    月23日21時營業時間結束後發現其現金遭竊之前，被告確曾
    於當日上午該店尚未開始營業時，進入該店。惟被告進入該
    店之目的為何，是否竊取告訴人所有上開現金，仍應依其他
    證據判斷之，不能僅因被告曾進入該店，即認被告竊取告訴
    人所有上開現金。
　㈢被告任職「丼自慢」餐飲店期間，告訴人因出國前往日本，
    曾向店員即被告、楊依婕告知3樓房間喇叭鎖鑰匙所在位置
    、3樓房間內置放現金之抽屜之密碼鎖號碼等情，雖經告訴
    人證述如前。惟因被告否認知情，且依被告提出之通訊軟體
    對話紀錄（詳本院卷第53頁），楊依婕亦否認告訴人曾告知
    3樓房間喇叭鎖鑰匙所在位置、抽屜之密碼鎖號碼。則被告
    是否因告訴人之告知，而得知3樓房間喇叭鎖鑰匙所在位置
    、抽屜之密碼鎖號碼，尚有可疑。又本件經警方鑑識單位於
    「丼自慢」店內採集指紋等相關跡證送驗，結果認為編號4-
    2棉棒經抽取DNA檢測，未檢出足資比對之DNA-STR型別；編
    號4-1掌紋照片，與告訴人左手掌紋等情，有高雄市政府警
    察局110年5月26日高市警刑鑑字第11033124700號鑑定書及1
    10年5月5日高市警刑鑑字第11032654600號函在卷可參（詳
    偵卷第43頁、第45頁）。由於本件並無監視器錄影畫面，可
    以證明被告進入「丼自慢」餐飲店後，曾前往3樓房間。且
    被告是否知悉3樓房間喇叭鎖鑰匙所在位置、抽屜之密碼鎖
    號碼，尚有可疑。而本件採集之相關跡證，並無證據證明被
    告曾接觸3樓房間喇叭鎖、抽屜密碼鎖。另觀之前開監視錄
    影畫面，被告離開該店時，手上並未配戴手套，且本件亦未
    扣得被告所使用之相關手套，實難證明被告係配戴手套開啟
    3樓房間喇叭鎖、抽屜密碼鎖，故未留下指紋等相關跡證。
    因此，基於上開事實，並參以告訴人發現失竊、被告前往「
    丼自慢」餐飲店之前1日即110年4月22日，該店並未營業，
    在告訴人證述該店1樓鐵門平常並未上鎖之下，他人亦有可
    能於110年4月22日開啟鐵門進入該店行竊等情，本件並無證
    據證明被告曾進入該店3樓房間內，竊取告訴人置放於3樓房
    間抽屜內之現金。
  ㈣綜上所述，依檢察官所舉之證據，尚未達於通常一般之人均
    不致有所懷疑，而得確信其為真實之程度。此外，本院依卷
    內現存全部證據資料，復查無其他證據足資認定被告確有檢
    察官所起訴之竊盜犯行，被告犯罪即屬不能證明。
五、原審以不能證明被告犯罪，而為被告無罪之諭知，核無違誤
    。檢察官以被告應成立犯罪為由，提起上訴，指摘原判決不
    當，為無理由，應予駁回。
六、又「告訴」係犯罪被害人或其他有告訴權之人（即所謂得為
    告訴之人），向偵查機關申告犯罪事實，並請求追訴犯罪之
    意思表示。本件告訴人於警詢時並未具體陳述侵入建築物之
    事實，且於警員詢問提出何種告訴時，僅表明：我要提出竊
    盜告訴等語（詳偵卷第13頁以下）。嗣於偵查中，告訴人雖
    具體陳述被告侵入建築物之事實，但並未提出侵入建築物告
    訴，庭訊後經檢察官請書記官通知告訴人是否提出侵入建築
    物告訴，告訴人仍未提出告訴等情，有筆錄及辦案進行單可
    參（詳偵卷第83頁以下），故檢察官僅就竊盜部分起訴。因
    此，本件被告侵入建築物部分，既未經告訴人合法告訴，自
    不在本院審理範圍內，附此敘明。
據上論結，應依刑事訴訟法第368條，判決如主文。
本案經檢察官蘇聰榮提起公訴，檢察官呂乾坤提起上訴，檢察官
高碧霞到庭執行職務。
中　　華　　民　　國　　111 　年　　10　　月　　12　　日
                  刑事第三庭    審判長法  官  吳進寶
                                      法  官  徐美麗
                                      法  官  方百正
以上正本證明與原本無異。
不得上訴。
中　　華　　民　　國　　111 　年　　10　　月　　12　　日
　　　　　　　　　　　　　　　　　　　書記官  呂姿儀